【裁判字號】    89,易,2124
【裁判日期】    890726
【裁判案由】    背信
【裁判全文】
台灣台中地方法院刑事判決                        八十九年度易字第二一二四號
    公  訴  人  台灣台中地方法院檢察署檢察官
    被      告  甲  ○
右列被告因背信案件，經檢察官提起公訴（八十八年度偵字第一三九九一號），本院
判決如左：
    主  文
甲○為他人處理事務，意圖為自己不法之利益，而為違背其任務之行為，致生損害於
本人之財產，累犯，處有期徒刑參月。
    事  實
一、甲○曾於民國（下同）八十四年間犯違反動產擔保交易法案件，經判處有期徒刑
    二月確定，並於八十五年一月十二日易科罰金執行完畢，猶不知悔改，緣乙○○
    於民國八十八年四月間急需借款週轉，甲○自乙○○之友人處獲悉上情，即向乙
    ○○表示可向民間借調現金，後再為乙○○辦理銀行貸款清償民間貸款，乙○○
    遂與甲○約明，委由甲○代向第三人借款新台幣（下同）三十萬元，利息每十萬
    元每月為三千元︵即俗稱三分利︶，並由乙○○開立面額分別為二十四萬六千元
    之本票及支票各一紙為擔保，交由甲○持向第三人借款，據甲○竟意圖為自己不
    法之利益，違背與乙○○間之協議，持乙○○所開立之支票及本票為擔保，向自
    稱「陳先生」、「蕭先生」等不詳真實姓名之人借款四十二萬元，利息並約定為
    每十天為一期，每萬元利息三千元，並將所借得之四十二萬元其中三十萬元交付
    乙○○，其餘款項供作自己使用，嗣因於同年四月十九日，該自稱「陳先生」、
    「蕭先生」等人向乙○○催索借款，致生損害於乙○○人之財產，乙○○始發現
    上情。
二、案經乙○○訴請臺灣臺中地方法院檢察署檢察官偵查起訴。
    理  由
一、訊據被告甲○否認有前揭犯行，辯稱：其原是因告訴人之請託在為告訴人辦理另
    件銀行增額貸款案件，是告訴人住所要改善消防設備，須用到一些週轉金支付設
    備費用，約須三十萬元，告訴人的友人陳先生、蕭先生二人暫借三十萬元，要被
    告幫忙向其朋友證明借錢用途及確實有在銀行申請增貸，不會延誤償還借款，如
    此，可先支付部分規費十萬元，被告遵照告訴人之請託，因此告訴人就順利向其
    友人陳先生借得四十二萬元（其中二萬元係利息），其實陳先生及楊先生是告訴
    人的朋友並非被告之朋友，是後來增貸案辦理不成，才要被告加倍返還十萬元部
    分做為賠償等語。惟查被告前揭犯行，業據告訴人乙○○於偵、審中迭訴甚詳，
    並有告訴人提出與其所述事實相符之分別為二十四萬六千元之本票及支票影本各
    一紙在卷可憑，再核苟告訴人係向其友人借款，何以告訴人須同時簽付本票及支
    票各二十四萬六千元？被告又何須另行簽付本票一十萬元？另告訴人已為被告清
    償十萬元始能取回前開支票、本票之事實，亦有上開支票及本票影本三紙附卷可
    憑，足見被告確有以告訴人簽付之本票及支票供做擔保，向陳先生及楊先生自行
    加借十萬元情事，是以本件被告上開所辯顯為卸責之詞，不足採信，其犯行堪予
    認定。
二、核被告甲○所為，係犯刑法第三百四十二條第一項之背信罪。被告前曾於八十四
    年間犯違反動產擔保交易法案件，經判處有期徒刑二月確定，並於八十五年一月
    十二日易科罰金執行完畢，五年以內再犯本件有期徒刑以上之罪，為累犯，應依
    刑法第四十七條規定加重其刑。爰審酌被告犯罪之動機、目的、手段，犯罪所生
    之危害、犯罪後之態度等一切情狀，量處如主文所示之刑。
據上論斷，應依刑事訴訟法第二百九十九條第一項前段，刑法第三百四十二條第一項
、第四十七條，判決如主文。
中    華    民    國    八十  九  年      七        月    二十六        日
                                        法  官  柯  崑  輝
右正本證明與原本無異。
如不服本判決，應於送達後十日內向本院提出上訴狀(須附繕本)，上訴於台灣高等
法院台中分院。
                                        書記官
中    華    民    國    八十   九 年       七       月    二十六        日
附錄論罪科刑法條
中華民國刑法第三百四十二條：為他人處理事務，意圖為自己或第三人不法之利益，
或損害本人之利益，而為違背其任務之行為，致生損害於本人之財產或其他利益者，
處五年以下有期徒刑、拘役或科或併科一千元以下罰金。


司法院資訊處製作；財團法人民間司法改革基金會備份。
